臺灣臺中地方法院刑事裁定
111年度聲字第2313號
聲明異議人  
即受刑人之
配      偶  陳麗琴


受  刑  人  伍珈鋒


                    （現於法務部○○○○○○○○○○○執行中）
上列聲明異議人因受刑人公共危險案件，不服臺灣臺中地方檢察
署檢察官之執行指揮（執行案號：111年度執字第3422號），聲
明異議，本院裁定如下：
    主  文
聲明異議駁回。
    理  由
一、聲明異議人即受刑人伍珈鋒配偶陳麗琴聲明異議意旨略以：
    受刑人前於105年酒駕遭判5個月後，事實上已經很久沒有喝
    酒，本案當日原本要回家但巧遇多年不見友人才又小酌，案
    發至今悔恨不已，上次遭判刑後距本案已經有將近5年的時
    間，受刑人並非有酗酒習慣。受刑人家境並非富裕，尚有7
    、80歲並同時患有糖尿病、高血壓等慢性病老父、老母須照
    顧扶養，而受刑人之配偶即聲明異議人更罹患甲狀腺癌，必
    須不斷接受治療，且飽受重鬱症所苦，更在今年發生車禍造
    成左踝韌帶撕裂傷等傷害，現在還在診斷治療中，必須倚靠
    受刑人照顧生活，且家裡還有兩名幼子需要扶養，受刑人平
    日工作所得為全家經濟來源，如繼續執行恐將失去工作機會
    。受刑人智識程度不高，當初不了解可以向執行檢察官聲請
    易科罰金或易服社會勞動之規定，且為了不讓老父母及家人
    擔憂而隱瞞地檢署所寄發之執行指揮書一事，未料竟直接執
    行入監，本件檢察官僅以受刑人105年間曾酒駕作為原因，
    並未對受刑人「確因不執行所宣告之刑，難收矯正之效，或
    難以維持法秩序」等事由加以說明，顯不符合正當法律秩序
    ，亦有裁量上之瑕疵。如今受刑人現已入監多日，深切感受
    本身不法行為應受處罰之教訓，已生教化作用而有戒酒決心
    ，加上前揭所述家中特殊狀況等情，請撤銷本件檢察官對受
    刑人之執行指揮處分等語。
二、按受刑人或其法定代理人或配偶，以檢察官執行之指揮為不
     當者，得向諭知該裁判之法院聲明異議，法院並應就異議
    之 聲明裁定之，刑事訴訟法第484條、第486條分別定有明
    文。 次按犯最重本刑為5年以下有期徒刑以下之刑之罪，而
    受6月 以下有期徒刑或拘役之宣告者，得以1千元、2千元或
    3千元折算1日易科罰金，但易科罰金，難收矯正之效或難以
    維持法秩序者，不在此限。依前項規定得易科罰金而未聲請
    易科罰金者，得以提供社會勞動6小時折算1日，易服社會勞
    動。 受6月以下有期徒刑或拘役之宣告，不符第1項易科罰
    金之規定者，得依前項折算規定，易服社會勞動。前2項之
    規定，因身心健康之關係，執行顯有困難者，或易服社會勞
    動，難收矯正之效或難以維持法秩序者，不適用之，刑法第
    41條第1項至第4項分別定有明文。上開易刑處分之否准，係
    法律賦予檢察官指揮執行時之裁量權限，執行檢察官自得考
    量受刑人之實際情況，是否有難收矯正之效或難以維持法秩
    序，以作為其裁量是否准予易科罰金之憑據，非謂一經判決
    宣告易科罰金之折算標準，執行檢察官即應為易科罰金之易
    刑處分。又所謂「難收矯正之效」及「難以維持法秩序」，
    乃立法者賦與執行檢察官得依具體個案，考量犯罪特性、情
    節及受刑人個人特殊事由，審酌應否准予易刑處分之裁量權
    ，檢察官就此項裁量權之行使，僅於發生裁量瑕疵之情況，
    法院始有介入審查之必要，倘檢察官之執行指揮，其程序上
    已給予受刑人就其個人特殊事由陳述意見之機會（包括在檢
    察官未傳喚受刑人，或已傳喚受刑人但受刑人尚未到案前，
    受刑人先行提出易科罰金聲請等情形），實體上並已就包含
    受刑人所陳述關於其個人特殊事由在內之刑法第41條第1項
    但書所指情形予以衡酌考量，則難認其裁量權之行使有何違
    法或不當可言。易言之，執行檢察官就受刑人是否確因易科
    罰金，而有難收矯正之效，或難以維持法秩序之情事，有裁
    量判斷之權限，法院僅得審查檢察官裁量時其判斷之程序有
    無違背法令、事實認定有無錯誤、其審認之事實與刑法第41
    條第1項但書之裁量要件有無合理關連、有無逾越或超過法
    律規定之範圍等問題，原則上不宜自行代替檢察官判斷受刑
    人有無上開情事。倘執行檢察官經綜合評價、衡酌後，仍認
    受刑人有上開不適宜為易刑處分之情形，而為否准受刑人易
    科罰金之執行命令，則屬執行檢察官裁量權之合法行使範圍
    ，自不得任意指為違法或不當（最高法院110年度台抗字第1
    188號裁定意旨參照）。　　
三、經查：
　㈠聲明異議人為受刑人之配偶，有刑事聲明異議狀檢附戶口名
    簿及全戶戶籍資料（完整姓名）查詢結果表在卷可憑，依刑
    事訴訟法第484條，聲明異議人提出本案聲明異議，程序上
    核無不合。
  ㈡受刑人前因酒後駕駛之公共危險案件，經本院以111年度豐交
    簡字第55號判決判處有期徒刑6月，如易科罰金，以新臺幣
    （下同）1000元折算1日確定，而經本院移送臺灣臺中地方
    檢察署（下稱臺中地檢署）執行等情，有上開判決書及及臺
    灣高等法院被告前案紀錄表在卷可稽。
　㈢嗣臺中地檢署執行檢察官以111年度執字第3422號執行傳票通
    知受刑人到案執行，受刑人於111年4月13日到案，並具狀提
    出易科罰金之聲請，檢察官審酌後，認為「一、受刑人伍珈
    鋒歷年四犯、五年內二犯酒駕公共危險罪，第①犯經本署為
    緩起訴處分；第②、③犯則均經本署准予易科罰金執行完畢；
    本案為第④犯，距第③犯執行完畢（106年1月19日）時間尚不
    滿5年，竟再度犯罪質相同之本件酒駕公共危險罪，顯見前
    案之易刑處分，尚無法收矯正之成效。否則，其焉敢於第③
    案易科罰金執行完畢後不滿5年即再犯本案，致構成累犯，
    應加重其刑。由此觀之，受刑人顯然漠視酒後駕車之危險性
    ，無視禁止酒駕之法律規範，且對刑罰之反應力薄弱，如不
    發監執行，顯難收矯正之成效。二、又本案受刑人酒測值高
    達0.93毫克，且有肇事（酒後駕駛自用小客車失控擦撞他人
    房屋，致房屋圍牆、遮雨棚、盆栽毀損，涉嫌毀損部分，業
    經撤回告訴，另為不起訴處分），所為對公眾往來安全危害
    甚大，如不發監執行，亦難以維持法秩序。」而否准受刑人
    易科罰金之聲請，並經代理之主任檢察官核章在案；而書記
    官於同日詢問受刑人給予陳述意見之機會，受刑人表示：我
    在上班，需要養家活口，還要繳納房貸，希望能再給我一次
    機會等語，並出具受刑人聲請易科罰金陳述意見書，嗣經臺
    中地檢署檢察官再審酌受刑人之意見後，仍否准其易科罰金
    之聲請，以111年執壬字第3422號執行指揮書發監執行等節
    ，業經本院調取臺中地檢署111年度執字第3422號執行卷宗
    核閱無訛，並有請求准予易科罰金聲請表、檢察官批示意見
    、點名單、111年4月13日執行筆錄、受刑人聲請易科罰金陳
    述意見書、111年執壬字第3422號執行指揮書附卷為憑，足
    認臺中地檢署檢察官於核發上開執行指揮書為本件指揮執行
    前，已給予受刑人為充分陳述意見之機會，且於指揮命令中
    已具體敘明其本諸職權不准受刑人易科罰金之理由，核與刑
    法第41條第1項之規定無違，亦符合正當法律程序之要求。
　㈣受刑人於本案之前，確已分別於98年、102年、105年間犯酒
    後駕駛之公共危險案件，第1案經檢察官以98年度速偵字第9
    44號為緩起訴處分；第2案經本院以102年度豐交簡字第1138
    號判決判處有期徒刑2月、併科罰金3萬元確定，於103年3月
    5日易科罰金執行完畢；第3案經本院以105年度豐交簡字第1
    139號判決判處有期徒刑5月、併科罰金5萬元確定，於106年
    1月19日易科罰金執行完畢等情，有上開緩起訴處分書、判
    決書及前揭前案紀錄表在卷可考。詎受刑人竟於第3案後，
    又再次故意犯本案刑法第185條之3第1項第1款之罪，且本案
    經測得之吐氣酒精濃度高達每公升0.93毫克，更因而撞及他
    人之房屋等財產，嚴重危害公共交通安全，顯見受刑人並未
    因前開3案而有所警惕，其無視法規範之限制，法敵對意識
    強烈，故執行檢察官為遏阻酒後駕車，以維法律秩序，於參
    酌受刑人之意見後，具體審核本案犯罪特性、情節，行使其
    裁量權，認若不執行所宣告之刑，難收矯正之效，亦難以維
    持法秩序，此乃執行檢察官本其法律所賦與指揮刑罰執行職
    權之行使，對具體個案所為之判斷，尚難謂有何逾越法律授
    權、專斷等濫用權力之情事。
　㈤至聲明異議意旨另舉其家庭生活、經濟、身體狀況等因素，
    核與刑法第41條第1項但書所定易科罰金，應考量受刑人是
    否有「難收矯正之效」或「難以維持法秩序」等事由無涉。
    檢察官審酌得否易科罰金，並非首應考量該等因素，而應衡
    量國家對受刑人實施之具體刑罰權是否得收矯正之效及維持
    法秩序。是聲明異議意旨所指上開家庭生活、經濟、身體狀
    況等原因，尚不影響執行檢察官上開指揮執行之認定，且無
    從據以作為執行檢察官指揮將受刑人發監執行有何違法或不
    當之事證，是聲明異議人執此認檢察官執行之指揮為不當，
    要屬無據。
四、綜上，本院綜觀全卷並審酌上情，認本件執行檢察官於指揮
     執行時，已給予受刑人陳述意見之機會，且審酌其犯罪特
    性、情節等，充分審查、考量受刑人若不入監執行，將難收
    矯正之效，亦難以維持法秩序等節後，始不予准許易科罰金
    ，並已具體說明不准其易科罰金之理由。而此一不准易科罰
    金之指揮執行命令，屬法律授權檢察官所行使之合義務性裁
    量，乃對具體個案，行使法律所賦予之指揮刑罰執行職權，
    核與刑法第41條第1項但書規定無違，未有逾越法律授權、
    濫用權力等情事。聲明異議人徒執前詞聲明異議，指摘執行
    檢察官執行指揮不當，並無理由，應予駁回。
五、依刑事訴訟法第486條，裁定如主文。 　　
中　　華　　民　　國　　111 　年　　7 　　月　　28　　日
                  刑事第十二庭  法  官  黃震岳
以上正本證明與原本無異。
如不服本裁定，應於收受送達後5日內向本院提出抗告狀。（應
附繕本）
　　　　　　　　　　　　　　　  書記官  張峻偉
中　　華　　民　　國　　111 　年　　7 　　月　　28　　日